【裁判字號】    97,消債更,23
【裁判日期】    971205
【裁判案由】    更生事件
【裁判全文】
臺灣士林地方法院民事裁定            97年度消債更字第23號
債  務  人  甲○○
上列債務人聲請更生事件，本院裁定如下：
    主  文
債務人甲○○自中華民國九十七年十二月八日下午五時起開始更
生程序。
    理  由
一、按債務人與金融機構協商成立者，不得聲請更生或清算，但
    因不可歸責於己之事由，致履行顯有重大困難者，不在此限
    。本條例施行前，債務人依金融主管機關協調成立之中華民
    國銀行公會會員辦理消費金融案件無擔保債務協商機制與金
    融機構成立之協商，準用前項之規定，消費者債務清理條例
    第151條第5項、第6項分別定有明文。次按，債務人不能清
    償債務或有不能清償之虞，且無擔保或無優先權之債務總額
    未逾新臺幣（下同）1,200萬元者，於法院裁定開始清算程
    序或宣告破產前，得向法院聲請更生，觀諸消費者債務清理
    條例第3條、第42條第1項規定自明。又法院開始更生程序之
    裁定，應載明其年、月、日、時，並即時發生效力，同條例
    第45條第1項亦有明定。
二、聲請意旨略以：伊有不能清償債務情事，前曾於民國95年間
    依照「中華民國銀行公會會員辦理消費金融案件無擔保債務
    協商機制」請求共同協商債務清償方案，並協商成立，協商
    條件為每月還款1 萬3600元。伊當時每月固定工作薪資約3
    萬3000元，於扣除其每月必要生活支出8,450 元，及伊父母
    親之扶養費每月1 萬元，尚可履行每月1 萬3600元之協商條
    件，惟於96年12月遭未參與中華民國銀行公會會員辦理消費
    金融案件無擔保債務協商機制之債權人萬榮行銷顧問股份有
    限公司聲請本院對伊薪資債權強制執行，使伊每月薪資債權
    三分之一需移轉於上開債權人，伊固定工作薪資扣除協商金
    額後，所餘已不足維持伊及父母親之基本生活所需，故伊確
    係因不可歸責於己，致履行協商條件顯有重大困難。且伊無
    擔保或無優先權之債務總額未逾1,200 萬元，復未經法院裁
    定開始清算程序或宣告破產，爰向本院聲請更生等語。
三、經查，債務人所主張之上開事實，業據提出中華民國銀行公
    會會員辦理消費金融案件無擔保債務協商機制協議書（見本
    院卷第30頁）、薪資帳戶存摺內頁（見本院卷第60至62頁）
    、債務人全戶戶籍謄本（見本院卷第12、13頁）、財團法人
    金融聯合徵信中心當事人綜合信用報告之協商前置專用債權
    人清冊（見本院卷第23至26頁），及臺灣士林地方法院士院
    鎮96執秋字第43880 號執行命令影本（見本院卷第35頁）等
    為證，核閱屬實，堪認為真正。佐諸債務人於95年度所得僅
    34萬4800元，96年度所得僅34萬5600元等情，亦有債務人95
    、96年度綜合所得稅各類所得資料清單在卷可稽（見本院卷
    第19、68頁），債務人尚須與其弟共同扶養父母親等情，足
    見債務人之每月收入，於每月移轉三分之一於債權人及扣除
    協商金額後，所餘款項僅8,400 元，衡諸現今一般生活水準
    ，顯難維持債務人與其父母親之基本生活。準此以觀，債務
    人主張其有不可歸責於己之事由，致履行協商條件顯有困難
    ，堪認為真實。此外，債務人復查無消費者債務清理條例第
    6 條第3 項、第8 條或第46條各款所定駁回更生聲請之事由
    存在，則債務人聲請更生，應屬有據，爰裁定如主文。
中    華    民    國    97    年    12    月    5     日
                  民事第二庭  法      官  陳梅欽
上為正本係照原本作成。
本件不得抗告。
中    華    民    國    97    年    12    月    5     日
                              書  記  官  高郁婷


司法院資訊處製作；財團法人民間司法改革基金會備份。
